【裁判字號】    89,訴,869
【裁判日期】    900404
【裁判案由】    營業稅
【裁判全文】
臺北高等行政法院判決                              八十九年度訴字第八六九號
                              .
    原      告  希望功成廣告有限公司
    代  表  人  甲○○
    訴訟代理人  丙○○律師
                丁○○律師
                蔡杏妙律師
    被      告  臺北市稅捐稽徵處
    代  表  人  乙○○處長）.
    訴訟代理人  戊○○
右當事人間因營業稅事件，原告不服行政院中華民國八十九年六月三十日台八十九訴
字第一九六六一號再訴願決定，提起行政訴訟。本院判決如左：
    主  文
原告之訴駁回。
訴訟費用由原告負擔。
    事  實
一、事實概要：
    本件被告機關以原告於八十四年三月至八十六年五月間因製作電影廣告影片承租
    燈光、音響及委託錄音等支付價款新台幣（下同）六、七六九、○○○元（不含
    稅），未依法取得憑證，而以非實際交易對象之虛設行號永時好國際有限公司、
    金滾石傳播事業有限公司、聯尚興業有限公司、藍欣廣告事業有限公司及佳音廣
    告事業有限公司（以下分別簡稱永時好公司、金滾石公司、聯尚公司、藍欣公司
    及佳音公司）等所開立之統一發票充作進項憑證，申報扣抵銷項稅額，致逃漏營
    業稅三三八、四五○元，除核定補徵營業稅三三八、四五○元外，並依行為時營
    業稅法第五十一條第五款規定，按所漏稅額處以三倍之罰緩計一、○一五、三○
    ○元（計至百元止）。原告就罰鍰部分，申經復查決定，未獲變更，訴經台北市
    政府八十八年五月十九日府訴字第八八○○九七○五○一號訴願決定，將原處分
    撤銷，由被告機關另為處分。被告機關重為復查決定，仍未准變更。嗣因自八十
    八年七月一日起營業稅改為國稅，原告乃向財政部提起訴願，經遭駁回，再訴願
    亦遭駁回，遂向本院提起行政訴訟。
二、兩造聲明：
    (一)原告聲明求為判決：
      再訴願、訴願決定及原處分均撤銷。
    (二)被告聲明求為判決：
      原告之訴駁回，訴訟費用由原告負擔。
三、兩造之爭點：
    原告持以作為進項憑證之由永時好公司、金滾石公司、聯尚公司、藍欣公司及佳
    音公司等所開立之統一發票，該等公司是否均為原告之實際交易對象。
    (一)原告主張之理由：
    １、查本件被告機關認原告以非實際交易對象之永時好公司、金滾石公司、聯尚
        公司、藍辛公司及嘉慇公司等開立之發票作為進項憑證，依營業稅法處罰，
        惟本件前由原告提起訴願後，經台北市政府撤銷被告機關原處分，其訴願決
        定書指示被告機關應查明原告有無申報營業稅、開立憑證之上遊廠商就系爭
        交易憑證有否申報營業稅及國家稅收有無實質減少等，此項訴願機關所為決
        定確定後，依訴願法第九十五條、第九十六條之規定，有拘束各關係機關之
        效力，被告機關應依訴願決定意旨查明另為處分，惟被告機關未依訴願決定
        指示意旨處理，顯有違上開法條之規定。
    ２、次查被告機關認原告所持作進項憑證之永時好公司、金滾石公司、聯尚公司
        、藍辛公司及嘉慇公司等開立之統一發票，並無實際交易，無非以台北地方
        法院八十七年度訴字第一六八一號判決認上開五家公司係屬虛設行號為依據
        。然經查上開刑事判決僅認定永時好公司係屬虛設行號外，並未認定其餘四
        家公司係屬虛設行號，足證原處分顯乏依據。
    ３、再查原告與委託製作廣告影片之廣告公司，依雙方交易方式，有簽訂合約，
        此有原告與廣告公司間之合約書可稽。而原告與各廣告公司間亦依約承製、
        付款，此有原告提示之簽收單、存摺及現金帳等可供查核，且該等廣告公司
        亦據以申報營業稅，並未逃漏營業稅。
    ４、次查營業人取得非交易對象之發票作為進項憑證申報扣抵之處罰原則，依財
        政部八十三年七月九日台財稅字第八三一六○一三七一號函釋意旨，本件縱
        有取得非實際交易對象所開立之發票，依前揭解釋令自以追補稅款，不再處
        罰漏稅為宜˙˙˙」云云。
    (二)被告主張之理由：
    １、按營業稅法第十五條規定：「營業人當月分銷項稅額，扣減進項稅額後之餘
        額，為當月分應納或溢付營業稅額。˙˙˙進項稅額，指營業人購買貨物或
        勞務時，依規定支付之營業稅額。」同法第十九條第一項第一款規定：「營
        業人左列進項稅額，不得扣抵銷項稅額：一、購進之貨物或勞務未依規定取
        得並保存第三十三條所列之憑證者。」同法第五十一條第五款規定：「納稅
        義務人，有左列情形之一者，除追繳稅款外，按所漏稅額處一倍至十倍罰鍰
        ，並得停止其營業：五、虛報進項稅額者。」財政部八十三年七月九日台財
        稅字第八三一六○一三七一號函釋規定：「說明：二、為符合司法院大法官
        會議釋字第三三七號解釋意旨，對於營業人取得非實際交易對象所開立之統
        一發票作為進項憑證申報扣抵銷項稅額之案件，應視情節，分別依左列原則
        處理：（一）取得虛設行號發票申報扣抵之案件：˙˙˙２、有進貨事實者
        ：(1)進貨部分，因未取得實際銷貨人出具之憑證，應依稅捐稽徵法第四十四
        條規定處以行為罰。(2)因虛設行號係專以出售統一發票牟取不法利益為業，
        並無銷貨事實，故取得虛設行號發票之營業人，自亦無向該虛設行號進貨並
        支付進項稅額之事實，除該營業人能證明確有支付進項稅額予實際銷貨之營
        業人，並經稽徵機關查明該稅額已依法報繳者，應依營業稅法第十九條第一
        項第一款規定，就其取得不得扣抵憑證扣抵銷項稅額部分，追補稅款，不再
        處漏稅罰外，其虛報進項稅額，已構成逃漏稅，應依營業稅法第五十一條第
        五款規定補稅並處罰。˙˙˙」。
    ２、本件原告起訴理由略謂：「˙˙˙二、查本件原告與委託製作廣告影片之廣
        告公司，依雙方交易方式，此有原告與廣告公司間之合約書可稽。而原告與
        各廣告公司間亦依約承製、付款，此有原告提示之簽收單、存摺及現金帳等
        可供查核˙˙˙。三、次查營業人取得非交易對象之發票作為進項憑證申報
        扣抵之處罰原則，依財政部八十三年七月九日台財稅字第八三一六○一三七
        一號函˙˙˙則本件既有前項所述交易與憑證之事實與證據可資佐證。退萬
        步言，縱有取得非實際交易對象所開立之發票，依前揭解釋令自以追補稅款
        ，不再處罰漏稅為宜˙˙˙。」等語。
    ３、卷查原告上開違章事實，有財政部財稅資料中心之專案申請調檔統一發票查
        核清單、原告八十七年六月十八日所書立聲明書（承認違章，願意繳清罰鍰
        ）、被告機關八十七年三月二日北市稽核乙字第八七○○三五一九○○號刑
        事案件移送書、臺灣臺北地方法院檢察署檢察官八十六年十二月二十八日八
        十六年偵字第一三三二號起訴書及八十七年九月三十日八十七年偵字第四六
        五五號起訴書及臺灣臺北地方法院八十九年五月十一日八十七年度訴字第一
        六八一號刑事判決等影本附卷可稽，又上開刑事案件移送書記載略以：「一
        、查高義雄等十一人係『角聲國際有限公司』等二十家營業人之登記負責人
        ˙˙˙基於本身逃漏稅捐或幫助他人逃漏稅捐之概括犯意˙˙˙並明知無進
        、銷貨之事實，自八十二年九月起在本籍陸續虛設『角聲國際有限公司』等
        二十家虛設行號（含本案涉嫌虛設行號之永時好公司等五家公司），以虛進
        虛銷循環開立發票互抵˙˙˙」足證永時好公司等五家公司既未實際營業，
        即無銷售貨物予原告。原告應係取得非實際交易對象所開立之統一發票，充
        當進項憑證，申報扣抵銷項稅額並逃漏營業稅，違章事實至臻明確。至原告
        訴稱與永時好公司等五家公司之交易，有合約書、付款簽收單、存款存摺及
        現金帳可證，是依財政部八十三年七月九日台財稅字第八三一六○一三七一
        號函釋規定，則本件縱有取得非實際交易對象所開立之發票，依前揭解釋令
        自以追補稅款，不再處漏稅罰乙節，惟依原告提供之付款簽收單、存款存摺
        及現金帳，並無法證明原告與前揭虛設行號間確有交易或其確有支付進項稅
        額予其他實際銷貨營業人。且依社會一般經驗法則，廠商間支付貨款時，為
        保有支付紀錄及內部會計稽核，多以劃線抬頭支票付款方式支付，而以現金
        支付之時機，通常為金額小者，查原告所提供付款簽收單，其金額最高者為
        一、八三一、○○○元，最少者為二三四、一五○元，並非小額，卻皆以現
        金支付，顯然有悖商場正常交易習慣，所訴應不可採。又查首揭財政部八十
        三年七月九日台財稅字第八三一六○一三七一號函明釋除營業人能證明確有
        支付進項稅額予實際銷貨之營業人，並經稽徵機關查明該稅額已依法報繳者
        ，始能依營業稅法第十九條第一項第一款規定，就其取得不得扣抵銷項稅額
        部分，追補稅款，不再處漏稅罰，惟原告並未提供實際交易人年籍資料供核
        ，是原罰鍰處分洵屬有據。從而，答辯機關按原告所漏稅額計三三八、四五
        ○元處以三倍罰鍰揆諸首揭法條及財政部函釋規定並無違誤，請判決駁回之
        訴等語。
    理  由
一、按納稅義務人有虛報進項稅額者，除追繳稅款外，按所漏稅額處一倍至十倍罰鍰
    ，並得停止其營業，為行為時營業稅法第五十一條第五款所規定。本件被告機關
    以原告有虛報進項稅額之事實，依行為時營業稅法第五十一條第五款之規定處原
    告罰鍰。原告不服訴稱其與廣告公司間所為廣告影片製作交易，立有合約書，並
    有以現金付款之事實，且對方已繳納營業稅，符合司法院釋字第三三七號解釋意
    旨，被告機關處罰原告所依據之台灣台北地方法院刑事判決，亦僅認永時好公司
    係虛設之行號，對其餘四家並未認定其係虛設之行號，被告機關竟據以認定其係
    虛設行號，原告與之並無實際交易顯乏依據云云。第查原告有虛報進項稅額之事
    實，業經原告於八十七年六月十八日在機關書立聲明書，自承伊公司自八十四年
    至八十六年七月份「營業人申報銷售額與稅額申報書」申報之進項憑證金額有新
    台幣陸佰柒拾陸萬玖仟元，稅額拾萬捌仟肆佰伍拾元，係屬進貨未依規定取
    得憑證、不得扣抵之進項稅額，違反營業稅法第十九條及稅捐稽徵機關管理營利
    事業會計帳簿憑證辦法第二十一條規定屬實，並願意繳清稅款及罰鍰。．．．特
    具此聲明書為憑等語，並有財政部財稅資料中心之專案申請調檔統一發票查核清
    單可證，事證至為明確。台灣台北地方法院八十七年度訴字第一六八一號刑事判
    決，雖僅記載劉燦輝虛設永時好公司，而未述及虛設金滾石公司、聯尚公司、藍
    辛公司及佳音公司之情節，惟依據原告所提出之製作合約及簽收單記載，原告取
    得藍欣公司及佳音公司開立之統一發票，係與該二公司負責人張文士簽訂製作合
    約，並均由張文士收取價款，而該張文士即因虛設行號販賣發票，經台灣台北地
    方法院判處有有期徒刑八月在案，此有該院八十七年度訴字第一六八一號刑事判
    決影本在卷可稽，從而，雖該案判決，因張文士虛設之行號甚多，而漏未述及其
    虛設上開二公司，惟依據原告提出之價款簽收單記載，原告每期支付價款從數萬
    元至數十萬元不等，金額非微，原告竟均以現金交付，已有違商場交易情節，且
    依據原告自稱付款來源而提出之銀行存摺影本記載，簽收單上記載之付款日及統
    一發票票載日，原告存摺上均未領取同額款項，足證藍欣公司及佳音公司，亦係
    張文士虛設之公司，並無真實營業，原告與之自無實際交易。次查原告另持以充
    作進項憑證之聯尚公司、金滾石公司，依據原告提出之簽收單記載，其價款均係
    由該二公司負責人高義雄收取，惟查高義雄自八十四年一月二十四日起即因另案
    入監執行，至八十七年七月三日檢察官偵查終結時尚未出監，因而認定上開藍欣
    及佳音公司，並非高義雄設立，而予不起訴，此有台灣澎湖地方法院檢察署檢察
    官八十七年度偵字第二九七號不起訴處分書在卷可憑，足證原告亦不可能與虛設
    之聯尚公司及金滾石公司有實際交易，且如前所述，原告提出之價款簽收單記載
    ，原告每期支付價款從數萬元至數十萬元不等，原告均以現金交付，有違商場交
    易情節，另其提出之簽收單所記載付款日及統一發票票載日，其存摺上亦均未領
    取同額款項，亦足證聯尚公司及金滾石公司，並無真實營業，原告與之自無實際
    交易，所訴各節，均無足採。
二、再查原告主張本件前由原告提起訴願後，經訴願決定機關台北市政府撤銷被告機
    關原處分，指示被告機關應查明原告有無申報營業稅、開立憑證之上遊廠商就系
    爭交易憑證有否申報營業稅及國家稅收有無實質減少等，此項訴願機關所為決定
    確定後，依訴願法第九十五條、第九十六條之規定，有拘束各關係機關之效力，
    被告機關應依訴願決定意旨查明另為處分，惟被告機關未依訴願決定指示意旨處
    理，有違上開法條之規定云云一節。查被告機關對訴願決定意旨所指各項，已於
    復查決定書中明原告有虛報進項稅額之事實，有財政部財稅資料中心之專案申
    請調檔統一發票查核清單、該處八十七年三月二日北市稽核乙字第八七○○三五
    一九○○號刑事案件移送書及原告於八十七年六月十八日書立之說明書等影本可
    稽，且其係以現金支付貸款，無法查得其有支付進項稅額之事證。又依虛設行號
    集團聯尚公司等十九家公司營業稅申報資料與財政部財稅資料中心彙總資料分析
    比較，聯尚公司於八十三年六月至八十四年四月間、金滾石公司於八十三年三月
    至八十四年五月間、佳音公司於八十三年三月至八十五年二月間、藍欣公司於八
    十四年一月至八十五年二月間、永時好公司於八十五年十一月至八十六年六月間
    並無銷售貨物之事實，除分別虛開統一發票幫助他人逃漏稅外，並取得該虛設行
    號集團之涉案公司虛偽開立之進項憑證申報扣抵銷項稅額，分別逃漏營業稅計一
    一、○五九、三四二元、一、八九八、四○六元、二、四七一、五七二元、一、
    九二六、九三六元及八○、四八九元。是該等虛設行號為牟取不法之利益，於虛
    開統一發票後，另取得虛偽之進項憑證申報扣抵銷項稅額，以抵銷其應納之稅額
    ，渠等縱有按其銷售額與稅額申報書申報營業稅，政府亦無收到應收之稅款，已
    造成逃漏稅款之結果等語，而依行為時營業稅法第五十一條第五款之規定處原告
    罰鍰，非如原告所稱未依訴願決定指示意旨處理，且原告亦迄未據實陳述其實際
    交易對象，被告機關自無從查悉該公司或個人有無報繳營業稅，從而，被告機關
    援引上開財政部八十三年七月九日台財稅字第八三一六○一三七一號函釋，按原
    告所漏稅額處以三倍之罰鍰，於法並無不合，一再訴願決定遞予維持，亦稱妥適
    ，本件原告之訴為無理由，應予駁回。
據上論結，本件原告之訴為無理由，爰依行政訴訟法第九十八條第三項前段，判決如
主文。
中    華    民    國      九十      年       四      月       四        日
                             臺 北 高 等 行 政 法 院  第 一 庭
                                         審 判 長 法  官  鄭忠仁
                                                  法  官  楊莉莉
                                                  法  官  林金本
右為正本係照原本作成。
如不服本判決，應於送達後二十日內，向本院提出上訴狀並表明上訴理由，如於本判
決宣示後送達前提起上訴者，應於判決送達後二十日內補提上訴理由書（須按他造人
數附繕本）。
中    華    民    國      九十      年       四      月       九        日
                                                  書記官  簡信滇


司法院資訊處製作；財團法人民間司法改革基金會備份。
